臺灣花蓮地方法院刑事判決
                                       110年度易字第88號
公  訴  人  臺灣花蓮地方檢察署檢察官
被      告  吳鴻銘



上列被告因竊盜等案件，經檢察官提起公訴（110年度偵字第414
號）
，本院判決如下：
    主  文
吳鴻銘犯非法由自動付款設備取財罪，處有期徒刑叁月，如易科
罰金，以新臺幣壹仟元折算壹日。未扣案之犯罪所得新臺幣拾柒
萬元沒收，於全部或一部不能沒收或不宜執行沒收時，追徵其價
額。
被訴竊盜部分無罪。
    犯罪事實
一、吳鴻銘前因故持有李俊賢所有之有限責任花蓮第二信用合作
    社（下稱花蓮二信）帳號0500*****27424號（帳號詳卷）帳
    戶之提款卡，並知悉該提款卡密碼，竟意圖為自己不法之所
    有，基於非法由自動付款設備取財之接續犯意，未得李俊賢
    之同意或授權，即於附表所示時間、地點，將上開花蓮二信
    帳戶提款卡置入該等地點之自動櫃員機並輸入密碼，再為附
    表所示之操作，使該自動付款設備辨識系統陷於錯誤，誤認
    吳鴻銘為李俊賢本人或有權使用上開花蓮二信帳戶提款卡之
    人操作提款、轉帳，而以此不正方法由自動付款設備接續取
    得如附表所示，共計新臺幣（下同）17萬元之款項。
二、案經李俊賢訴由花蓮縣警察局吉安分局報告臺灣花蓮地方檢
    察署檢察官偵查後起訴。
    理  由
壹、有罪部分：
一、程序方面：
    本判決所引用之證據資料，無論傳聞供述證據或非供述證據
    ，檢察官及被告吳鴻銘均同意有證據能力（見本院卷第170
    至171 頁、第248 至250 頁）。且本院審酌供述證據作成時
    之情況，認為適當；非供述證據，亦查無非法取得而應予排
    除之情形，自均得作為證據。
二、實體方面：
（一）認定本案犯罪事實所憑之理由：
    上揭犯罪事實，業據被告吳鴻銘於警詢、偵訊及本院準備、
    審理程序中坦承不諱（見警卷第11頁、偵卷第55頁及本院卷
    第170 頁、251 至254 頁），且經證人即告訴人李俊賢於審
    理中證述明確（見本院卷第234 至248 頁），並有告訴人上
    開花蓮二信帳戶存摺封面、內頁影本、存款往來明細帳、AT
    M 機臺位址查詢分析（見警卷第27至35頁）、花蓮二信110
    年5 月20日花二信發字第1100395 號函暨所附告訴人上開花
    蓮二信帳戶存款往來明細帳（見本院卷第99至101 頁）、花
    蓮二信110 年7 月30日花二信發字第1100582 號函附告訴人
    上開花蓮二信帳戶存款往來明細帳（見本院卷第205 頁）、
    本院依職權調閱之GOOGLE街景圖及ATM 機號00000000號機臺
    裝機位置查詢資料（見本院卷第225 至227 頁）各1 份在卷
    可憑，被告自白應與事實相符，堪予採信。此部分事證明確
    ，被告上開犯行堪予認定。
（二）所犯法條：
1、刑法第339 條之2 所謂自動付款設備，係指藉由電子控制系
   統設置預定之功能，而由機械本身提供轉帳、領取現金等相
   關金融服務之設備，只須符合特定操作程序，且輸入之帳號
   密碼相符，即可在該帳戶存款餘額額度內從事提款、轉帳或
   其他金融交易，而同條所稱不正方法，包括一切非以合法、
   正確方式操作自動付款設備之行為，故無權使用他人資料者
   亦屬之。是被告未經告訴人之同意或授權，即拿取告訴人所
   有之花蓮二信提款卡至提款機為附表所示之操作，獲取款項
   供己支用，核其所為，係犯刑法第339 條之2 第1 項之非法
   由自動付款設備取財罪。
2、又數行為於同時同地或密切接近之時地實施，侵害同一之法
   益，各行為之獨立性極為薄弱，依一般社會健全觀念，在時
   間差距上，難以強行分開，在刑法評價上，以視為數個舉動
   之接續施行，合為包括之一行為予以評價，較為合理，則屬
   接續犯，而為包括之一罪，最高法院86年台上字第3295號判
   例意旨參照。查被告於附表各編號所示時間、地點，為附表
   所示之操作而使各該自動付款設備辨識系統陷於錯誤，誤認
   被告為告訴人本人或有權使用告訴人前開花蓮二信帳戶提款
   卡之人，因此獲取附表所示之款項，係於緊密之時間，侵害
   同一法益，依一般社會健全觀念難以強行分開，按上說明，
   應為單一接續行為，而論以一罪。
3、起訴書雖未敘及被告於附表編號12、13時間、地點，以告訴
   人上開花蓮二信帳戶提款卡跨行轉出附表編號12、13所示款
   項等事實；然此等部分與起訴書記載民國108 年5 月19日之
   提領行為（即附表編號1 至11所示部分）間，具有實質上一
   罪關係，為起訴效力所及，本院自應併予審理。
（三）刑之酌科：爰以行為人之責任為基礎，審酌被告：1、以
      告訴人所有之本案提款卡非法提取款項，造成告訴人財產
      上損害及危害交易秩序，所為非是；2、兼衡酌被告非法
      提取款項之金額共計17萬元，且於言詞辯論終結前，未賠
      償告訴人分毫，亦未與告訴人達成和解；3、惟犯後業已
      坦承犯行，態度尚稱良好，且其於本案前未有經法院判處
      有期徒刑以上罪刑之紀錄，有臺灣高等法院被告前案紀錄
      表在卷得參；4、其高職肄業之智識程度、與母親同住、
      無業、勉持之經濟狀況等一切情狀 （參被告警詢筆錄受
      詢問人欄及個人戶籍資料查詢結果教育程度註記欄之記載
      及其於審理中自述之內容），而量處如主文所示之刑，並
      諭知易科罰金之折算標準。
（四）關於沒收：被告所取得之款項共17萬元，為其犯罪所得，
      未據扣案，亦未返還告訴人，爰依刑法第38條之1 第1 項
      前段規定宣告沒收，並於全部或一部不能沒收或不宜執行
      沒收時，依同條第3項規定追徵其價額。
貳、不另為無罪之諭知部分：
一、公訴意旨另略以：被告吳鴻銘除有於附表所示之時間、地點
    ，提取如附表所示金額之款項外，尚有自108 年5 月17日至
    18日，以與犯罪事實欄一所示之方式，提領告訴人李俊賢上
    開花蓮二信帳戶內之款項共計12萬元，因認被告就該部分亦
    涉嫌以不正方法由自動付款設備取財罪嫌。
二、訊據被告堅詞否認有為附表以外之領款行為，辯稱：我只有
    領款11次及轉帳2 次，就是108 年5 月19日領取1,000 元至
    同日轉讓1 萬元2 次之間之提款行為，其他都不是我做的等
    語，而公訴意旨認被告有該部分之領款行為，無非係以告訴
    人於警詢中之指訴內容及告訴人上開花蓮二信帳戶交易明細
    資料為據，經查：
（一）告訴人上開花蓮二信帳戶確實有經人於108年5月17日以提
      款卡提領2萬元1次及於同年月18日以提款卡提領2萬5次乙
      情，此有該帳戶存摺內頁影本及存款往來明細帳在卷得佐
      ，該部分之事實固堪認定，然被告既否認有為該部分之提
      款行為，自應調查其他證據以為斷。
（二）本案無提領影像畫面得判斷108年5月17日、18日提款之人
      為何人：質之證人即告訴人李俊賢於審理中證稱：我上開
      花蓮二信帳戶遭被告提領之金額也不是我講，那個金額是
      偵查隊他們去調閱監視器和提領紀錄等語（見本院卷第23
      8頁），然偵查中經檢察官向花蓮縣警察局吉安分局函調
      本案提領影像及照片，經該單位回覆「經本分局向中國信
      託商業銀行調閱提款機影像，惟影像保存期限已過故無法
      提供」等情，有花蓮縣警察局吉安分局110年1月18日吉警
      偵字第1100001364號函暨所附中國信託商業銀行函文影本
      在卷可稽（見偵卷第49至50頁），是本案並無任何現場提
      領監視器影像畫面得供判斷於108年5月17日、18日持用告
      訴人上開花蓮二信帳戶提款卡提款之人是否為被告本人。
（三）依告訴人審理中所述及卷內交易明細資料所示內容，於10
      8 年5 月17日、18日提領款項之人應非被告：觀之卷附告
      訴人上開花蓮二信帳戶之存摺內頁影本、存款往來明細帳
      （見警卷第29頁、本院卷第205 頁），得見於108 年5 月
      16日，有以「泛太建經」名義匯款72萬7,057款項至該帳
      戶內，之後即有人於108 年5 月17日、18日分別提領2 萬
      1 筆、2 萬元5 筆之情形，而依告訴人於審理中以證人身
      份證稱：「泛太建經」是我公司的交易對象，這筆錢應該
      是跟我買貨櫃的款項，那款項進來後，我有去刷簿子確認
      有進來，該筆款項入帳後，我有去領出來過，當時我幾萬
      、幾萬這樣子領，但領幾次我忘記了，「泛太建經」匯款
      進來後，還有一段時間提款卡在我手上等語（見本院卷第
      244 至245 頁），可知該筆72萬7,057 元款項匯入告訴人
      上開花蓮二信帳戶後，告訴人至少有持提款卡提領超過一
      次以上之款項，是除緊接於「泛太建經」匯款翌日（即17
      日）之1 次2 萬元提款紀錄，應係告訴人自己所為外，告
      訴人亦應有於5 月18日提領過款項甚明。而依卷附告訴人
      上開花蓮二信帳戶交易明細資料、ATM 機臺位址查詢分析
      （見警卷第31頁、第35頁），得知該帳戶於108 年5 月18
      日經人持提款卡，自該帳戶內提領2 萬元5 次之地點均在
      址設花蓮縣○○鄉○○路000 號統一超商吉海門市內之自動櫃
      員機（機號00000000），且時間分別為當日11時21分37秒
      、11時22分43秒、11時23分49秒、11時24分48秒及11時25
      分48秒，時間相當密接，則依提領地點及時間來看，衡情
      當係同一人操作提款機後提領款項，則綜合上揭告訴人所
      證述之情節及交易明細所顯示之提領情況觀之，108 年5 
      月18日11時21分至25分間之5 次提領2 萬元行為，應為告
      訴人所為，是公訴意旨認該部分之款項係由被告所提領恐
      有誤會。
（四）是依本案現存卷內資料，尚乏證據可佐被告有於108 年5
      月17日、18日提領該等款項之行為，自無從逾越本判決如
      附表所認定遭領取之款項，遽為不利於被告之認定。
三、承上各節，本案既不能證明被告有此部分犯行，本應為此部
    分無罪之諭知，惟公訴意旨認該部分與前開經論罪科刑之部
    分，有接續犯之一罪關係，爰不另為無罪之諭知，附此敘明
    。
參、無罪部分：
一、公訴意旨另略以：被告吳鴻銘意圖為自己不法所有，於108
    年5 月17日前某時，在花蓮地區，趁告訴人李俊賢不備之際
    ，竊取告訴人上開花蓮二信帳戶提款卡。因認被告此部分尚
    涉犯刑法第320 條第1 項之竊盜罪嫌。
二、按犯罪事實應依證據認定之，無證據不得認定其犯罪事實；
    又不能證明被告犯罪者，應諭知無罪之判決，刑事訴訟法第
    154 條第2 項及第301 條第1 項分別定有明文。又告訴人之
    告訴，係以使被告受刑事追訴為目的，其指訴是否與事實相
    符，仍應調查其他證據，以資審認，必被害人所述被害情形
    ，無瑕疵可擊，且就其他方面調查，又與事實相符，始足據
    為有罪判決之基礎，最高法院81年台上字第3539號判例足資
    供參。
三、公訴意旨認被告涉犯竊盜罪嫌，無非係以告訴人李俊賢之指
    述為主要論據，然訊據被告堅詞否認有何竊盜犯行，辯稱：
    告訴人所有上開花蓮二信帳戶提款卡是我跟告訴人借帳戶使
    用時，告訴人自己交給我的，不是我偷來的等語，而公訴意
    旨認被告涉犯本件竊盜犯行，無非純以告訴人單一指訴為據
    ，經查：
（一）被告雖然有於附表所示之時間、地點，未經告訴人之同意
      或授權，以不正方式以提款卡自告訴人上開花蓮二信帳戶
      內領取及轉出款項，該部分之事實固堪認定，然被告持有
      該張提款卡之原因，並非僅能於竊盜、侵占等不法行為，
      亦有可能係被告向告訴人所借取使用或由告訴人因其他理
      由，自行交付予被告，情況不一而足，則被告既否認有公
      訴意旨所認之竊盜行為，即難僅以被告有為本案非法由自
      動付款設備取財犯行直接推論該張提款卡即為被告以非法
      方式取得，而應調查其他證據以為斷。
（二）又究竟被告係於何時、地，如何竊取告訴人上開花蓮二信
      帳戶提款卡乙節，經告訴人以證人身分於審理中證稱：我
      不曉得他怎麼拿的，我不清楚被告是否知道我放提款卡跟
      存摺的地方，這個提款卡有時候我是放在辦公室抽屜，有
      時下班之後就放在我的床頭櫃，到底被告是怎麼貍貓換太
      子的我確實不清楚，後來我從辦公室抽屜拿出上開花蓮二
      信帳戶提款卡，持該張提款卡要去全家便利超商提領時，
      發現餘額不足，才知道有被盜領，我不知道被告是何時偷
      走的等語（見本院卷第234至237頁、第241至242頁），則
      依告訴人於審理中指證之內容，可見告訴人對於上開花蓮
      二信提款卡收藏位置說詞反覆，對於被告到底於何時、地
      竊得該張提款卡亦無法說明，且告訴人雖證稱：該張提款
      卡案發後其有從辦公室抽屜內拿出來使用，發現餘額不足
      始知遭盜領云云，然經本院提示上開花蓮二信帳戶交易明
      細資料予告訴人閱覽後，經告訴人證稱：我有於108年5月
      20日、22日臨櫃從本案花蓮二信帳戶中提領現金11萬元、
      9萬元出來，臨櫃領到10萬元一定要存摺、印章和本人等
      語（見本院卷第245至246頁），則告訴人持存摺臨櫃提款
      後，存摺即會補登之前之交易紀錄，告訴人理應能發現其
      帳戶內款項有遭他人盜領之狀況而生警覺，在這種狀況下
      ，被告如何能不被告訴人察覺，悄悄將該張提款卡放回告
      訴人辦公室抽屜內，實難以想像。
（三）再經本院向告訴人確認其稱藏放本案提款卡之「床頭櫃」
      或「辦公桌」位置，經其證稱：我住在貨櫃裡面，貨櫃位
      置在知卡宣大道1段2號，辦公桌也在同一個地方，貨櫃中
      間隔一道牆，一邊是房間，另一邊是放辦公桌的地方，我
      有將提款卡、身分證、健保卡、存摺、印章放在辦公室那
      邊等語（見本院卷第240至241頁），得見告訴人除本案其
      指訴遭竊之提款卡外，尚有放其他重要證件、存摺、印章
      在同一地點，而依告訴人所陳之兩人關係僅係單純之臨時
      工雇傭關係，沒有任何私交，下工後也不會聯絡等情（見
      本院卷第238至239頁），被告理應無法知悉告訴人名下哪
      張提款卡或哪個帳戶內有款項得以提領，而僅針對該財物
      下手，倘其確有侵入前揭貨櫃內欲竊取財物之行為，衡情
      當將該址內之有價值財物盡數搜刮，豈有空手而回之理？
      然告訴人只主張有本案花蓮二信提款卡遺失，並未指述有
      其他財物遭竊。另告訴人雖指稱上開花蓮二信提款卡遭竊
      ，然經本院函詢花蓮二信後，經該單位回覆告訴人該帳戶
      提款卡並無辦理掛失之情事，有花蓮二信110年5月20日花
      二信發字第1100395號函覆內容在卷可憑（見本院卷第99
      頁），而前揭種種客觀情況，均與常情有違，是被告是否
      確有告訴人所指訴之竊盜犯行，顯然有疑。
（四）況依前揭貳、二、（二）之說明內容，亦可確認告訴人上
      開花蓮二信提款卡於108年5月18日前，均仍由告訴人所保
      管使用，被告自無於108年5月17日前某時竊得該卡據為己
      有之可能。
四、綜上所述，就被告被訴竊取本案提款卡部分，告訴人並未親
    身見聞被告有何竊取本案提款卡之行為，且其指證內容亦多
    有瑕疵，而除告訴人充滿瑕疵之指訴外，本案現有證據尚不
    能證明被告犯罪，揆諸前揭說明，依法應諭知被告無罪之判
    決。
據上論斷，應依刑事訴訟法第299條第1項前段、第301條第1項、
刑法第339條之2第1項、第38條之1第1項前段、第3項、第41條第
1項前段、刑法施行法第1條之1第1項，判決如主文。
本案經檢察官林英正提起公訴，檢察官王柏舜到庭執行職務。
中　　華　　民　　國　 110　　年　　10　　月　　6 　　日
                  刑事第一庭    法　官　吳明駿
以上正本證明與原本無異。
如不服本判決應於收受判決後20日內向本院提出上訴書狀，並應
應敘述具體理由。其未敘述上訴理由者，應於上訴期間屆滿後20
日內向本院補提理由書(均須按他造當事人之人數附繕本)「切勿
逕送上級法院」。
中　　華　　民　　國　 110　　年　　10　　月　　6 　　日
                                書記官　陳姿利
附表：

編號 時間 地點 操作行為 獲取金額（新臺幣）  1 民國108年5月19日3時55分許 址設花蓮縣○○鄉○○路000號之「統一超商吉海門市」 提領現金 1,000元  2 108年5月19日4時18分許 同上 提領現金 1萬5,000元  3 108年5月19日4時19分許 同上 提領現金 1萬5,000元  4 108年5月19日4時28分許 址設花蓮縣○○鄉○○村○○路00號之「統一超商富翔門市」 提領現金 2萬元  5 108年5月19日4時29分許 同上 提領現金 2萬元  6 108年5月19日4時30分許 同上 提領現金 2萬元  7 108年5月19日4時31分許 同上 提領現金 2萬元  8 108年5月19日4時32分許 同上 提領現金 2萬元  9 108年5月19日6時2分許 址設花蓮縣○○鄉○○村○○○000○0號之「統一超商祥祐門市」 提領現金 1萬元  10 108年5月19日6時3分許 同上 提領現金 5,000元  11 108年5月19日6時4分許 同上 提領現金 4,000元  12 108年5月19日12時45分許 址設宜蘭縣○○市○○路0段00號之「統一超商承莊門市」 跨行轉帳 1萬元  13 108年5月19日12時47分許 同上 跨行轉帳 1萬元 


附錄本案論罪科刑法條：
中華民國刑法第339條之2
（違法由自動付款設備取得他人之物之處罰）
意圖為自己或第三人不法之所有，以不正方法由自動付款設備取
得他人之物者，處 3 年以下有期徒刑、拘役或 30 萬元以下罰
金。
以前項方法得財產上不法之利益或使第三人得之者，亦同。
前二項之未遂犯罰之。